臺灣高等法院刑事判決　　　　　　　　 94年度上易字第247號
　上　訴　人
　即　被　告　乙○○　35歲(.
　選任辯護人　廖克明律師
上列上訴人因背信案件，不服臺灣臺北地方法院93年度易字第
1252號，中華民國94年1月7日第一審判決 (起訴案號：92年度偵
字第11781號)，提起上訴，本院判決如下：
    主  文
上訴駁回。
    事實及理由
一、本案經本院審理結果，認第一審法院審理結果，以被告乙○
    ○意圖為自己不法之所有，而侵占自己持有他人之物，處有
    期徒刑4月，如易科罰金，以300元折算1日。認事用法及量
    刑並無不當，應予維持，並引用第一審判決書記載之事實、
    證據及理由 (如附件)。
二、原判決認被告犯刑法第335條第1之項之侵占罪，已於判決理
    由詳敘認定被告侵占事實所憑之證據及理由，並以被告否認
    犯罪所辯，為卸責之詞，於判決理由詳予指駁，經核認事用
    法均無違誤。被告上訴猶執陳詞，否認犯罪，辯護人亦以告
    訴人甲○○年老記帳有問題及被告因時間已久才供述不一等
    ，為被告辯解，經核均無足採，其上訴為無理由，應予駁回
    。被告另表示請求告訴人之子時海祥及告訴人之印尼傭人作
    證，惟查被告並未提出其等之送達處所，以供傳喚，而該印
    尼傭人據稱亦已出境，是顯無從傳喚，且本件事證已明，亦
    無傳訊之必要，附此敘明。末查，被告迄今猶否認犯罪，稱
    有將新台幣31萬元交付告訴人云云，顯見並無悔意，如不執
    行其宣告刑，尚不足以收教化警惕之效，難認有以暫不執行
    其刑為適當之情形，辯護人請求宣告緩刑，亦無從准許，併
    此敘明。
據上論斷，應依刑事訴訟法第368條、第373條，判決如主文。
本案經檢察官張秋雲到庭執行職務。
中　　華　　民　　國　　94　　年　　5 　　月　　31　　日
　　　　　　　　　刑事第十五庭審判長法　官  陳榮和
　　　　　　　　　　　　　　　　    法　官  張正亞
　　　　　　　 　 　　　　　　　　　法　官  蔡國在
以上正本證明與原本無異。
不得上訴。
                                    書記官  耿鳳君
中　　華　　民　　國　　94　　年　　5 　　月　　31　　日
附件:
臺灣臺北地方法院刑事判決　　　　　　　93年度易字第1252號
公　訴　人　臺灣臺北地方法院檢察署檢察官
被　　　告　乙○○
上列被告因背信案件，經檢察官提起公訴（92年度偵字第11781號）
，本院判決如下：
    主  文
乙○○意圖為自己不法之所有，而侵占自己持有他人之物，處有
期徒刑肆月，如易科罰金，以佰元折算壹日。
    事  實
一、緣乙○○、甲○○間原有乾兒子、乾爹之關係，甲○○因與
    錢德榮間就極樂公墓甲8 區墓地轉讓發生糾紛，乃委任乙○
    ○代與錢德榮協調解約事宜，於88年6 月1 日下午，乙○○
    與錢德榮在台北市政府法規委員會會議室，經台北市政府消
    費者保護官協調，雙方達成和解，錢德榮同意以新台幣（下
    同）410,000 元購回墓地，並於89年6 月2 日上午11時交付
    付款人均為安泰銀行南門分行、票號BD0000000 、BD000000
    0 號，面額分別為310,000 元、100,000 元支票各乙紙，交
    由乙○○收受。詎乙○○於取得上開二紙支票後，竟意圖為
    自己不法之所有，僅將前揭面額100,000 元支票交付甲○○
    ，將另紙面額310,000 元支票侵占入己，復於同日（6 月2
    日）至臺北市萬泰商業銀行將該紙支票存入帳號0000000000
    00號其個人帳戶內。迨甲○○向錢德榮催討310,000 元時，
    因錢德榮表示已支付310000元支票給乙○○，甲○○始知上
    情。
二、案經甲○○訴由臺灣臺北地方法院檢察署檢察官偵查起訴。
    理  由
一、認定犯罪事實所憑的證據及理由：
  (一)前述事實，業據告訴人甲○○指述詳細。
  (二)錢德榮已於88年6 月1 日就其與告訴人甲○○間極樂公墓甲
    8 區墓地轉讓契約，在臺北市政府消費者保護官協商下達成
    和解，並於89年6 月2 日將上開面額310,000 元、100,000
    元支票各一紙交付給被告收受之事實，亦據證人錢德榮到庭
    證述明確。
  (三)被告對於受告訴人甲○○之委託，代向錢德榮洽談就極樂公
    墓甲8 區墓地轉讓契約解約事宜，雙方達成和解，錢德榮同
    意以410,000 元買回墓地，而於89年6 月2 日交付面額
    310,000 元、100,000 元支票各一紙，其取得上開二紙支票
    後，將該紙100,000 元支票交付給甲○○，另紙310,000 元
    支票則存入其萬泰銀行帳戶提示等情坦白承認。
  (四)並有臺北市政府消費者保護官協商甲○○與錢德榮間轉讓墓
    地糾紛案紀錄、華南商業銀行活期儲蓄存款存摺、華南商業
    銀行南勢角辦事處代收票據明細表、萬泰商業銀行台幣支存
    對帳單各一件在卷可證。
三、對於被告辯解本院之判斷：
  (一)被告矢口否認有侵占犯行，辯稱：因該紙310000元支票已屆
    發票日，考量甲○○年歲已大，由我存入自己帳戶提領較為
    方便，所以將該紙310,000 元支票存入我的萬泰銀行帳戶兌
    領後，將現金310,000 元連同該紙100,00 0元支票，拿到甲
    ○○台北縣中和市住處交給甲○○，甲○○收受現金310,00
    0 元後，自己清點其中80,000元給我作為服務費，另230000
    元應該是甲○○存入自己或其妻時馮愛蓮帳戶內，自無侵占
    云云。
  (二)不採之理由：
    1.被告對於交付款項金額、方式，前後供述反覆不一：
     (1)警詢時供稱：錢德榮有將410000元以支票交給我，因支
       票受款人是我，所以我將支票兌現後，我將30餘萬元交
       予甲○○，其餘作為委任之「恩惠性」給予費用（見91
       年度偵字第8674號第4 頁）云云。
     (2)於91年6 月21日偵查時改稱：「錢德榮確實有交2 張支
       票給我，我拿到支票存到我的戶頭萬泰銀行營業部，帳
       號000000000000號帳戶，都有兌現，這些錢是告訴人委
       託我與錢先生在消保官前協議退還給告時先生的款項，
       我去提領交付現金410,00 0元，獨自交付給甲○○本人
       ，沒有簽收據，現場只有他們夫妻在，我乾媽是老年痴
       困，我是交付410,000 元現金給告訴人」、「我是交給
       他410,000 元現金，他再交給我多少錢我忘了，他好像
       給我7 、8 萬元，作為恩惠性給予，給我當零用錢」（
       見同上偵查卷第37頁反面、第38頁）。
     (3)於91年8 月13日偵查時稱：「（問：還給告訴人多少錢
       ？）410,000 元，就是之前錢德榮交給我的410000元都
       交給告訴人了。」（見同上偵查卷第74頁）。
     (4)於91年9 月24日偵查時稱：「我是拿一筆現金410,000
       元交給告訴人，我是在錢先生交給我的支票兌現後，我
       就去萬泰銀行將錢領出交給告訴人」（見同上偵查卷第
       77 頁）。
     (5)於91年12月9 日偵查時稱：「我在89年6 月2 日把支票
       存入，89年6 月5 日將錢領出還給告訴人310,000 元（
       見同偵查卷第80頁及其反面）。
     (6)於92年11月27日偵查時稱：「我乾爹給我80,000元，是
       長輩給晚輩的錢，不是報酬，我當是自願替他做事」、
       「我給他（即告訴人）310,000 元現金及一張100,000
       元支票」（見92年度偵字第11781 號偵查卷第22、23頁
       ）。
     (7)於93年3 月15日偵查時稱：「……100,000 元支票好像
       是客票。因為時間比較後面，所以我才給他310,000 元
       現金及100,000 元支票（見同上偵查卷第29頁）
     (9)於本院準備程序中原稱：因310,000 元支票是即期支票
       ，100000元支票是遠期支票，所以將310,000 元支票存
       入我個人帳戶，三天後領到款項，扣除80,000元以後，
       在89年6 月23日交付230,000 元現金及100000元支票一
       紙給甲○○，扣除的80,000元是甲○○給我的服務費，
       因為這中間我有請朋友去處理等情（見本院93年10月13
       日準備程序筆錄第3 頁）；嗣又改稱：「我給甲○○
       100,000 元支票一張、310,000 元現金，甲○○自己點
       交80,000元給我」（見同準備程序筆錄第5 頁）。
     倘若被告確有交付310,000 元現金給告訴人，而告訴人自
     己真有點交現金80,000元給被告作為給付友人之服務費，
     被告焉有可能於涉訟之始，不立即為自己就此部分為有利
     之陳述，而竟於最初偵查中對協商解約事宜給付80,000元
     服務費給友人一事隻字未提，一再以其已給付告訴人現金
     410,000 元為辯解，亦與一般常理相違，且其前後辯解不
     一，與通常事理不符，益證其於審理中所辯交付310,000
     元現金給告訴人，告訴人點交現金80,000元給其作為給付
     友人之服務費乙節，為臨訟杜撰卸責推脫之詞，而與事實
     不符，不足採信。被告確有侵占告訴人所有前揭310,000
     元款項之犯意甚為明確。
   2.又被告辯稱其於89年6 月5 日交付告訴人現金310,000 元
     ，告訴人自己點交80,000元給被告，告訴人可能將其餘
     230,000 元存在金融機構云云，惟依告訴人提出之告訴人
     郵局存簿儲金存摺、華南銀行活期存款存摺及其配偶時馮
     愛蓮板信銀行存款存摺所示，於89年6 、7 月間均無310,
     000 元或230,000 元之存款紀錄，此據被告是認在卷，是
     被告上開所辯，顯不足採。
   3.另被告辯稱其於收受310,000 元支票後，存入自己帳戶提
     示，係因考量告訴人之妻時馮愛蓮長期臥病在床，告訴人
     也年事已高，行走不方便，所以由其帳戶提領310,000 元
     即期支票較為方便，惟其卻仍認為告訴人收受310,000 元
     現金後，應該會存入金融機構，依其所言，則告訴人勢必
     須再將該筆款項帶去金融機構始能辦理存款手續，此與將
     支票直接交給告訴人提示兌領相較之下，被告將支票存入
     自己帳戶提示後再交現金給告訴人存入金融機構，對告訴
     人而言，顯然並未比直接交付支票給告訴人方便，是被告
     辯解，委無可採。
   4.況被告自承其受告訴人委託與錢德榮協調墓地解約糾紛時
     ，係於88年6 月2 日在臺北市政府消費者保護官協商下始
     談成和解條件等情在卷，並據證人錢德榮證稱本件和解係
     在臺北市政府消費者保護官協調下始談成，被告雖曾帶朋
     友一起來找我，但被告的朋友並沒有針對和解與我談過等
     語在卷，足見本件墓地轉讓契約之和解，與被告帶來的朋
     友無關，是被告辯稱告訴人親自收受現金310,000 元後，
     交付其中現金80,000元給其作為其給付友人之服務費用，
     顯無可信，自不足為被告有利之認定。
   5.綜上所論，被告受甲○○委任處理極樂公墓甲8 區墓地解
     約事宜，而收受甲○○所給付之解約款310,000 元、100,
     000 元支票各一紙後，意圖為自己不法之所有，將該紙31
     0,000 元支票侵占入己。事證明確，被告犯行堪以認定。
四、論罪科刑之理由：
  (一)核被告所為，係犯刑法第335 條第1 項侵占罪。按刑法上之
    背信罪，為一般的違背任務之犯罪，如果違背任務係圖為自
    己不法之所有，已達於侵占之程度，即應從侵占罪處斷，不
    能論以背信罪（最高法院51年台上字第258 號判例意旨參照
    ）。本件被告受甲○○委託處理之事務，係包括與錢德榮洽
    談解約，向錢德榮取回購買墓地款項410,000 元，並將取得
    之款項交回時振款，被告以410,000 元與錢德榮達成和解，
    於收受錢德榮交付之支票二紙後，將其中310,000 元支票侵
    占入已，有違背任務，且同時構成侵占罪，惟依最高法院上
    開判例意旨，自應僅論以侵占罪。起訴書認被告涉犯刑法第
    342 條第1 項之背信罪，尚有未洽，惟已據蒞庭檢察官於準
    備程序期間更正為刑法第335 條第1 項之侵占罪，本院自應
    依更正後之起訴法條予以論科。先此敘明。
  (二)審酌被告正值壯年，應思憑己力賺取所需，竟趁替他人收取
    款項之機會將所收款項侵占入己，且迄今未與告訴人達成和
    解，賠償損失，犯後又飾詞諉卸，未見悔意等一切情狀，量
    處如主文所示之刑。
  (三)再被告於行為後，刑法第41條業於90年1 月10日修正公布，
    於同月12日生效施行，修正後規定「犯最重本刑為5 年以下
    有期徒刑之罪，而受6 月以下有期徒刑或拘役之宣告，因身
    體、教育、職業或家庭之關係或因其他正當事由，執行顯有
    困難者，得以1 元以上3 元以下折算1 日，易科罰金。但確
    因不執行所宣告之刑，難收矯正之效或難以維持法秩序者，
    不在此限」，較諸修正前舊法規定犯最重本刑為3 年以下有
    期徒刑之罪，而受6 月以下有期徒刑之宣告，始得易科罰金
    ，對被告較為有利，依刑法第2 條第1 項前段之規定，適用
    修正後新法之規定，諭知易科罰金之折算標準。
五、適用法律：
  (一)程序法方面：刑事訴訟法第229條第1項前段。
  (二)實體法方面：刑法第2 條第1 項前段、第335 條第1 項、第
    41條第1 項前段，罰金罰鍰提高標準條例第1 條前段、第2
    條。
本案經檢察官彭慶文到庭執行職務
中　　華　　民　　國　　94　　年　　1 　　月　　7 　　日
　　　　　　　　　刑事第十三庭  審判長法  官  朱瑞娟
                                      法  官  吳佳薇
                                      法　官　陳慧萍
上正本證明與原本無異。
如不服本判決，應於判決送達後十日內向本院提出上訴狀（應抄
附繕本）。告訴人或被害人如對於本判決不服者，應具備理由請
求檢察官上訴，其上訴期間之計算係以檢察官收受判決正本之日
期為準。
　　　　　　　　　　　　　　　　      書記官　何適熹
中　　華　　民　　國　　94　　年　　1 　　月　　10　　日
附錄本案論罪科刑法條：
中華民國刑法第335條：
意圖為自己或第三人不法之所有，而侵占自己持有他人之物者，
處五年以下有期徒刑、拘役或科或併科1000元以下罰金。
前項之未遂犯罰之。
